【裁判字號】    97,訴,4939
【裁判日期】    971231
【裁判案由】    毒品危害防制條例
【裁判全文】
臺灣板橋地方法院刑事判決              97年度訴字第4939號
公  訴  人  臺灣板橋地方法院檢察署檢察官
被      告  甲○○
                      樓
上列被告因毒品危害防制條例案件，經檢察官提起公訴（97年度
毒偵字第7961號），被告於準備程序中就被訴事實為有罪之陳述
，本院合議庭裁定由受命法官獨任行簡式審判程序，並判決如下
：
    主    文
甲○○施用第一級毒品，累犯，處有期徒刑拾月，扣案第一級毒
品海洛因拾貳包（合計淨重壹點肆玖公克）沒收銷燬。又施用第
二級毒品，累犯，處有期徒刑肆月。應執行有期徒刑壹年，扣案
第一級毒品海洛因拾貳包（合計淨重壹點肆玖公克）沒收銷燬。
    事    實
一、甲○○前於民國91年間因施用毒品案件，依本院裁定送觀察
    、勒戒後，認有繼續施用毒品之傾向，於91年9 月3 日入戒
    治處所接受強制戒治，92年8 月26日執行完畢後，經臺灣板
    橋地方法院檢察署檢察官於92年9 月10日以92年度戒毒偵字
    第291 號為不起訴處分確定。其後，於前揭強制戒治執行完
    畢釋放後5 年內之94年間，先因施用第一級毒品案件經本院
    以94年訴字第1212號判處有期徒刑8 月確定，復因2 件竊盜
    案件，經本院以94年易字第335 號判處有期徒刑1 年確定，
    及經臺灣臺北地方法院以94年度易更(一)字第6 號判處有期徒
    刑4 月確定。迨95年間，先因施用第一級毒品案件經本院以
    94年度訴字第2906號判處有期徒刑10月確定，復因2 件竊盜
    案件，經本院以95年易字第610 號判處有期徒刑6 月確定，
    及經臺灣臺北地方法院以95年度簡字第2015號判處拘役20日
    月確定。嗣前開6 項罪刑經本院以96年度聲減字第4007號裁
    定分別減刑後，再就其中有期徒刑部分定其應執行刑為10月
    、7 月，連同減刑後之拘役10日，均於96年11月28日縮刑期
    滿執行完畢。
二、詎甲○○仍不思戒除毒癮，猶於97年9 月20日晚間某時許，
    在臺北縣中和市某工地處，先以不詳方式，施用第二級毒品
    甲基安非他命1 次，再以注射針筒注射之方式，施用第一級
    毒品海洛因1 次。嗣經警於翌日9 時45分許，在臺北縣永
    和市○○街2 巷口處，因察覺甲○○行跡可疑乃上前盤查，
    當場在其身上查獲第一級毒品海洛因12包（合計淨重1.49公
    克）。其後甲○○同意接受員警採尿，經送驗後確認其尿液
    呈鴉片及甲基安非他命陽性反應，因而查悉上情。
三、案經臺北縣政府警察局永和分局報告臺灣板橋地方法院檢察
    署檢察官偵查後起訴。
    理    由
一、上開犯罪事實，業據被告於本院審理時自白不諱，而其為警
    查獲後所採尿液經送請臺灣檢驗科技股份有限公司檢驗後，
    確呈鴉片陽性反應乙節，有毒品案件尿液檢體編號及姓名對
    照表、臺灣檢驗科技股份有限公司濫用藥物檢驗報告各1 紙
    附卷可稽（毒偵卷第19、53頁），而查扣之粉末12包經送請
    法務部調查局鑑定後，確均含第一級毒品海洛因成分，有該
    局濫用藥物實驗室鑑定書（毒偵字卷第55頁）在卷可查，足
    徵被告前開自白應與事實相符，堪可採信。綜上，本件事證
    明確，被告犯行堪以認定。
二、次按觀察、勒戒或強制戒治執行完畢釋放後，5 年內再犯施
    用第一、二級毒品之罪者，檢察官應依法追訴，毒品危害防
    制條例第23條第2 項定有明文。又施用第一、二級毒品為犯
    罪行為，毒品危害防制條例第10條定有處罰明文。故施用第
    一、二級毒品者，依前揭規定本應科以刑罰。惟基於刑事政
    策，對合於一定條件之施用者，則依同條例第20條、第23條
    之規定，施以觀察、勒戒及強制戒治之保安處分。又毒品危
    害防制條例於92年7 月9 日修正公布，自93年1 月9 日施行
    ，其中第20條、第23條將施用毒品之刑事處遇程序，區分為
    「初犯」及「5 年內再犯」、「5 年後再犯」。依其立法理
    由之說明：「初犯」，經觀察、勒戒或強制戒治後，應為不
    起訴處分或不付審理之裁定；經觀察、勒戒或強制戒治執行
    完畢釋放後，「5 年內再犯」者，因其再犯率甚高，原實施
    之觀察、勒戒及強制戒治既已無法收其實效，爰依法追訴或
    裁定交付審理。至於經觀察、勒戒或強制戒治執行完畢釋放
    後，「5 年後再犯」者，前所實施之觀察、勒戒或強制戒治
    已足以遮斷其施用毒品之毒癮，為期自新及協助其斷除毒癮
    ，仍適用「初犯」規定，先經觀察、勒戒或強制戒治之程序
    。從而依修正後之規定，僅限於「初犯」及「五年後再犯」
    二種情形，始應先經觀察、勒戒或強制戒治程序。倘被告於
    5 年內已再犯，經依法追訴處罰，縱其第3 次（或第3 次以
    上）再度施用毒品之時間，在初犯經觀察、勒戒或強制戒治
    執行完畢釋放5 年以後，已不合於「5 年後再犯」之規定，
    且因已於「5 年內再犯」，顯見其再犯率甚高，原實施觀察
    、勒戒或強制戒治，已無法收其實效，即應依該條例第10條
    處罰。至於第3 次（或第3 次以上）施用毒品之時間，是否
    宜有期間限制？以多久為適宜？則分屬刑事政策、專門醫學
    之範圍，非審判機關所能決定，有待循立法途徑解決（最高
    法院97年度第5 次刑事庭會議參照，其決議之法律問題提案
    內容：「毒品危害防制條例於92年7 月9 日修正公布，自93
    年1 月9 日施行，則被告於毒品危害防制條例修正前，初犯
    施用毒品罪，又於5 年內第2 次再犯，經依修正前毒品危害
    防制條例規定，追訴處罰同時並施以強制戒治，嗣於毒品危
    害防制條例修正公布並施行後，於第2 次強制戒治期滿5 年
    後，第3 次再犯施用毒品罪，被告是否應依毒品危害防制條
    例第10條規定處罰？」）。本案被告於92年8 月26日強制戒
    治執行完畢後，復於5 年內之94年間，因施用第一級毒品案
    件經本院以94年訴字第1212號判處有期徒刑8 月確定，有臺
    灣高等法院被告前案紀錄表附卷足參，依據前揭說明，被告
    應已符合毒品危害防制條例第23條第2 項「5 年內再犯」之
    要件，則檢察官對其提起公訴，應屬合法。
三、核被告所為，係犯毒品危害防制條例第10條第1 項之施用第
    一級毒品罪及同條第2 項之施用第二級毒品罪。其因施用第
    一級毒品海洛因及第二級毒品甲基安非他命而持有各該毒品
    之低度行為，應為其施用之高度行為所吸收，不另論罪。又
    被告實施此2 犯罪之時間不同、施用毒品種類及方式有別，
    顯係基於個別犯意所為，應予分論併罰之。次查被告有前揭
    事實欄第一段所載科刑及執行紀錄乙節，有臺灣高等法院被
    告前案紀錄表附卷可稽，其於有期徒刑執行完畢後5 年以內
    ，故意再犯本件有期徒刑以上之罪，為累犯，應依刑法第47
    條第1 項規定，加重其刑。爰審酌被告犯罪之動機目的，智
    識程度，施用毒品非但戕害自己身心，亦妨害社會善良秩序
    ，及其犯後坦認犯行態度良好等一切情狀，分別量處如主文
    所示之刑，並定其應執行之刑。扣案粉末12包既屬第一級毒
    品海洛因，不問屬於犯人與否，均應依毒品危害防制條例第
    18 條 第1 項前段沒收銷燬之。
四、按除被告所犯為死刑、無期徒刑、最輕本刑為3 年以上有期
    徒刑之罪或高等法院管轄第一審案件者外，於前條第1 項程
    序進行中，被告先就被訴事實為有罪之陳述時，審判長得告
    知被告簡式審判程序之旨，並聽取當事人、代理人、辯護人
    及輔佐人之意見後，裁定進行簡式審判程序，刑事訴訟法第
    273 條之1 第1 項定有明文。本案被告被訴施用第一級毒品
    罪之法定本刑為「6 月以上5 年以下有期徒刑」，施用第二
    級毒品罪之法定本刑為「3 年以下有期徒刑」，其於本院準
    備程序期日就被訴事實為有罪之陳述後，經告知被告簡式審
    判程序之旨，並聽取被告及檢察官之意見後，本院合議庭認
    宜改用簡式審判程序，乃裁定由受命法官獨任行簡式審判程
    序審理之，附此說明。
據上論斷，應依刑事訴訟法第273 條之1 第1 項、第299 條第1
項前段，毒品危害防制條例第10條第1 、2 項、第18條第1 項前
段，刑法第11條前段、第47條第1 項、第51條第5 款，判決如主
文。
本案經檢察官顏妃琇到庭執行職務。
中    華    民    國    97    年    12    月    31    日
                  刑事第七庭  法  官  楊明佳
以上正本證明與原本無異。
如不服本判決應於收受送達後10日向本院提出上訴書狀，並應敘
述具體理由；其未敘述上訴理由者，應於上訴期間屆滿後20日內
向本院補提理由書（均須按他造當事人之人數附繕本）「切勿逕
送上級法院」。
                              書記官  林金良
中    華    民    國    97    年    12    月    31    日
附錄本案論罪科刑法條全文
毒品危害防制條例第10條
施用第一級毒品者，處六月以上五年以下有期徒刑。
施用第二級毒品者，處三年以下有期徒刑。


司法院資訊處製作；財團法人民間司法改革基金會備份。
